臺灣高等法院高雄分院刑事判決　　　　96年度交上易字第84號
上　訴　人　臺灣高雄地方法院檢察署檢察官
上　訴　人
即　被　告　甲○○
上列上訴人等因被告過失致死案件，不服臺灣高雄地方法院96年
度交易字第403 號中華民國96年6 月12日第一審判決（起訴案號
：臺灣高雄地方法院檢察署96年度調偵字第226 號），提起上訴
，本院判決如下：
    主  文
原判決撤銷。
甲○○犯過失致人於死罪，處有期徒刑壹年，減為有期徒刑陸月
，如易科罰金，以新台幣壹仟元折算壹日。
    事  實
一、甲○○於民國（下同）95年10月23日17時許，在高雄縣岡山
    鎮○○路171 巷友人豬舍內飲用酒類完畢（肇事後所測呼氣
    所含酒精濃度為0.08MG/L），竟仍駕駛車牌號碼7M-2025 號
    自用小客車，沿高雄縣岡山鎮○○路西往東方向行駛離去，
    途經上開路段171 巷198 號前時，本應注意行車前應詳細檢
    查方向盤、煞車、輪胎及燈光等功能是否確實有效；又汽車
    行駛在未劃標線之道路上，應靠右行駛，並隨時注意行車狀
    況，以採取必要之安全措施，且依當時天候、車況、視距均
    良好，無障礙物等情況，又無不能注意之情形，詎疏未注意
    及此，以高達60、70公里左右之時速，超速行駛於速限40公
    里之路段上，且未靠右行駛，不慎撞擊對向車道上，由李啟
    輝所騎乘車牌號碼LCW-681 號重型機車，致李啟輝人車倒地
    並受有頭部外傷合併顱骨骨折、顱內出血、腹腔出血、右手
    骨折及右腿骨折等傷害，經送醫急救後，仍因傷勢嚴重，於
    翌日9 時30分許死亡。甲○○肇事後主動報警，並留在現場
    於警方到場處理時，主動坦承自己為肇事者而自首接受裁判
    。
二、案經高雄縣政府警察局岡山分局報告臺灣高雄地方法院檢察
    署檢察官偵查起訴。
    理  由
一、關於證據能力部分：
（一）本件台灣高雄地方法院檢察署法醫驗斷書，係屬刑事訴訟
      法第206 條所定之鑑定，為同法第159 條第1 項規定傳聞
      之例外，有證據能力。
（二）依刑事訴訟法第159 條之4 規定，除顯有不可信之情況外
      ，公務員職務上製作之紀錄文書、證明文書，從事業務之
      人於業務上或通常業務過程所須製作之紀錄文書、證明文
      書，均得為證據。此係因公務員職務上製作之紀錄文書或
      證明文書，係公務員依職權所為，與其責任、信譽攸關，
      若有錯誤、虛偽，公務員可能因此擔負刑事及行政責任，
      且該等文書經常處於可能受公開檢查之狀態，其正確性及
      真實之保障極高；另從事業務之人在業務上或通常業務過
      程製作之上開文書，因係於通常業務上不間斷而規律之記
      載，一般均有會計等人員校對，記錄時亦無預見日後將作
      為證據之偽造動機，其虛偽之可能性較小，且如讓製作者
      以口頭方式在法庭上再重述過去之事實或數據，實際上有
      其困難，二者具有一定程度之不可代替性，是除非有顯不
      可信之情況外，上開公務文書或業務文書應均具有證據能
      力。本件高雄縣警察局岡山分局道路交通事故現場圖、道
      路交通事故調查表(一)、(二)、臺灣高雄地方法院檢察署相驗
      筆錄、高雄縣警察局岡山分局交通事故肇事人自首紀錄表
      ，均為公務員職務上製作之紀錄文書；相驗屍體證明書則
      為公務員職務上製作之證明文書；財團法人義大醫院診斷
      證明書，則為從事業務之人於通常業務過程所須製作之證
      明文書，均有證據能力。
（三）按被告以外之人（包括證人、鑑定人、告訴人、被害人及
      共同被告等）於審判外之陳述雖不符刑事訴訟法第159 條
      之1 至之4 等四條之規定，當事人、代理人或辯護人於法
      院調查證據時，知有刑事訴訟法第159 條第1 項不得為證
      據之情形，而未於言詞辯論終結前聲明異議者，視為有前
      項之同意，同法第159 條之5 第2 項定有明文。立法意旨
      在於傳聞證據未經當事人之反對詰問予以核實，原則上先
      予排除。惟若當事人於言詞辯論終結前未聲明異議，基於
      尊重當事人對傳聞證據之處分權，及證據資料愈豐富，愈
      有助於真實發見之理念，且強化言詞辯論主義，使訴訟程
      序得以順暢進行，上開傳聞證據亦均具有證據能力。本件
      道路交通事故現場蒐證照片12幀及臺灣省高屏澎區車輛行
      車事故鑑定委員會鑑定，檢察官及被告未於言詞辯論終結
      前聲明異議者，依同法第159 條之5 第2 項規定，有證據
      能力。
二、上開犯罪事實，有卷附高雄縣警察局岡山分局道路交通事故
    現場圖、道路交通事故調查表(一)、(二)及道路交通事故現場蒐
    證照片12幀所示（見警卷第14至19頁）並經被告甲○○坦承
    不諱。而該路段為未劃設車道線之路段，現場無煞車痕跡、
    機車刮地痕、血跡位置、路面散落物分布之情形，顯見兩車
    碰撞位置係位於前峰路171 巷之左側，足證被告駕駛車輛於
    未劃標線之道路上，未依規定靠右行駛，並撞擊靠右行駛之
    被害人李啟輝所騎乘之上開機車。另被害人李啟輝因該車禍
    受有上開傷害，經送醫後不治死亡，除有財團法人義大醫院
    診斷證明書1 紙在卷外（見相驗卷第28頁），亦經臺灣高雄
    地方法院檢察署檢察官督同法醫師前往相驗屬實，並製有相
    驗筆錄、相驗屍體證明書、驗斷書，被告上開自白乃與事實
    相符，堪予採信。按行車前應注意方向盤、煞車裝置，須詳
    細檢查確實有效；行車時速在未劃設車道線之道路，時速不
    得超過40公里；汽車行駛於未劃分向線或分向限制線之道路
    ，應靠右行駛，道路交通安全規則第89條第1 款、第93條第
    1 項及第95條定有明文。又本件案發時天候晴朗、日間自然
    光線、視距良好、路面鋪設柏油乾燥無缺陷、無障礙物，並
    無不能注意之情事，有上開交通事故調查報告表(一)在卷可參
    ，被告行車前未檢查煞車是否能正常運作，且行駛於未劃車
    道線之路段，未依規定靠右且超速行駛，因而肇事致被害人
    李啟輝死亡，其行為顯有過失。本件事故前經檢察官送臺灣
    省高屏澎區車輛行車事故鑑定委員會鑑定結果，亦認定被告
    駕駛小客車行車前未檢查車況，嚴重超速未靠右行駛為肇事
    主因，李啟輝無肇事因素（見調偵字第226 號偵查卷第6 頁
    ）。又該過失行為與被害人李啟輝之死亡結果間，具有相當
    因果關係甚明。本案事證明確，被告犯行，堪以認定，應依
    法論科。
三、核被告所為，係犯刑法第276 條第1 項之過失致人於死罪。
    。又被告於肇事後主動報警到場處理，並留在現場，於有偵
    查犯罪職權之機關或公務員僅知悉犯罪事實，但不知犯罪人
    為何人前，即向前來現場處理之警員坦承肇事等情，業經被
    告於警詢時供陳在卷，並有高雄縣警察局岡山分局交通事故
    肇事人自首紀錄表可憑（見警卷第20頁），嗣被告並接受裁
    判，合於自首之要件，爰依刑法第62條前段之規定，減輕其
    刑。查被告犯罪時間，在中華民國96年罪犯減刑條例所定減
    刑基準日即96年4 月24日之前，且所犯之罪合於減刑之規定
    ，爰依該條例第2 條第1 項第3 款規定，遞減其宣告刑刑期
    二分之一，並諭知易科罰金之折算標準。
四、原審論處被告罪刑，固非無見；惟查：（一）原審未及適用
    中華民國96年罪犯減刑條例減刑，自有未合；（二）原審固
    已審酌被告尚未與被害人家屬和解並賠償損害一節，但未審
    酌被告酒後駕車，足以影響其駕駛車輛之穩定性（但肇事後
    所測呼氣所含酒精濃度為0.08MG/L，尚未達道路交通管理處
    罰條例第86條酒醉駕車加重其刑之規定），且被告為肢體殘
    障人士（有警卷所附身心障礙手冊影本可參），其駕駛汽車
    操作上靈活度本較受限，竟仍於時速限速40公里路段，以60
    至70公里之速度行駛，嚴重超速等情節，亦有未洽。被告上
    訴意旨以原審量刑過重而指摘原判決不當，雖無理由；而有
    如前述，被告過失情節非輕，迄未與被害人家屬和解並賠償
    損害，原審僅量處被告有期徒刑10月，尚嫌輕縱，檢察官以
    原審量刑過輕而提起上訴，為有理由，自應將原判決撤銷改
    判。審酌被告酒後駕駛汽車上路，未能事前檢查車況，並謹
    慎靠右行駛，竟嚴重超速，疏未注意車前狀況，致與被害人
    騎乘之機車發生擦撞事故，造成被害人家屬遭受無法彌補之
    傷痛，並考量被告無犯罪前科紀錄，且犯後已坦承犯行，惟
    與被害人家屬尚未達成和解並賠償其損害等一切情狀，量處
    如主文所示之宣告刑。查被告犯罪時間，在中華民國96年罪
    犯減刑條例所定減刑基準日即96年4 月24日之前，且所犯之
    罪合於減刑之規定，爰依該條例第2 條第1 項第3 款規定，
    減其宣告刑刑期二分之一，並諭知易科罰金之折算標準。
據上論結，應依刑事訴訟法第369 條第1 項前段、第364 條、第
299 條第1 項前段，刑法第276 條第1 項、第62條前段、第41條
第1 項前段，中華民國96年罪犯減刑條例第2 條第1 項第3 款、
第7 條、第9 條，刑法施行法第1 條之1 ，判決如主文。
本案經檢察官彭南雄到庭執行職務。
中　　華　　民　　國　　96　　年　　9 　　月　　21　　日
              交通法庭  審判長法  官  王憲義
                              法  官  張盛喜
                              法  官  邱永貴
以上正本證明與原本無異。
不得上訴。
中　　華　　民　　國　　96　　年　　9 　　月　　21　　日
                              書記官  唐奇燕
附錄論罪法條：
中華民國刑法第276條第1項
因過失致人於死者，處 2 年以下有期徒刑、拘役或 2 千元以下
罰金。
